【裁判字號】    90,訴,83
【裁判日期】    901122
【裁判案由】    偽造文書等
【裁判全文】
臺灣臺北地方法院刑事判決                              九十年度訴字第八三號
    公  訴  人  臺灣臺北地方法院檢察署檢察官
    被      告  翁凱原名乙○.
    選任辯護人  張文寬
右列被告因偽造文書案件，經檢察官提起公訴（八十九年度偵字第三七三六號），本
院判決如左：
    主      文
翁凱行使偽造私文書，足以生損害於他人，處有期徒刑貳年。
如附表所示之物均沒收之。
    事      實
一、翁凱意圖為自己不法之所有，於民國八十七年一月六日，在臺北市○○○路某處
    以投資股票需大量資金為由，向甲○○○謊稱保證獲利百分之廿，並將其事先簽
    發之上海商業儲蓄銀行總行營業部帳號三六五五之六號，票號ＢＡ000000
    0號、ＢＡ0000000號，面額各為新臺幣（下同）六千萬元、一千二百萬
    元，票期均為八十七年七月七日，且均以在不詳時、地委託不知情之刻印店人員
    偽造之其父翁錫輝及三光行股份有限公司（下稱三光行公司）與三光行公司負責
    人即其兄丙○○之印章，接續蓋印於支票背面而偽造翁錫輝、三光行公司（負責
    人丙○○）名義之背書之支票二紙，持向甲○○○要求提供六千萬元作為還款及
    獲利之擔保而行使之，致甲○○○誤以為擔保充分而陷於錯誤，於翌（七）日匯
    款六千萬元至翁凱之帳戶，足以生損害於翁錫輝、三光行公司、丙○○本人及甲
    ○○○。詎屆期翁凱未能還款且上開二紙支票經提示後遭存款不足退票，嗣向背
    書人翁錫輝、三光行公司追索，渠等均否認背書之真正，甲○○○始知受騙。
二、案經被害人甲○○○訴由臺灣臺北地方法院檢察署檢察官偵查起訴。
    理      由
一、訊據被告翁凱固坦承有於前開時、地以投資股票需大量資金為由，向告訴人甲○
    ○○稱保證獲利百分之廿，並交付其所簽發經翁錫輝、三光行公司背書之支票二
    紙而借款六千萬元，嗣未清償等事實，惟矢口否認有何詐欺、偽造文書之犯行，
    辯稱：該背書係真正，伊請助理拿支票給丙○○之祕書用印，並非偽造，更無詐
    欺告訴人之可言云云。然查，右開犯罪事實業據告訴人及其代理人丁○○律師於
    檢察官偵查及本院審理中指訴綦詳，有各該筆錄在卷可憑。次查，系爭支票上翁
    錫輝、三光行公司、丙○○之印文俱非真正，且三光行公司大、小章有專人保管
    ，限於與公司業務有關始能用印保證，但須符合公司所定之程序，並以經濟部登
    記之印鑑章為之，另翁錫輝自七十八年間起臥病在床，未過問公司之事等情，已
    經證人丙○○及先後管理三光行公司印鑑章之洪淑姬、葉雪美分別於本院審理及
    本院民事庭八十七年度重訴字第一○九二號清償債務乙案言詞辯論中證述屬實，
    證人丙○○更證稱伊未曾見過該二紙支票，亦不知被告與告訴人間債務之事，未
    曾親自或授權他人背書等語，有各該筆錄在卷可參（詳本院九十年十一月八日審
    理筆錄、本院民事庭八十七年度重訴字第一○九二號卷第一八○頁以下），並有
    三光行公司八十六年十月九日股東臨時會決議通過之「背書保證辦法」附於前揭
    民事案卷內可查（詳該卷第二○○頁）。且經核系爭支票上三光行公司、丙○○
    之印文確與三光行公司登記之印鑑明顯不符，亦有證人丙○○當庭提出之印章（
    印文附於本院卷內）及三光行公司變更登記事項卡（詳前揭民事卷第二○三頁）
    可供核對。再系爭背書金額高達七千二百萬元之譜，若以三光行公司名義背書，
    攸關公司整體利益及股東權益甚鉅，且背書保證之對象與三光行公司業務無關，
    證人丙○○當無率予同意之理。至翁錫輝早於七十八起因咽喉癌、腦出血、病竇
    症候群、大腸癌等疾病至國立臺灣大學醫學院附設醫院（下稱臺大醫院）治療，
    並於八十五年九月間因腦出血住院手術，而長期臥病在床，日常生活均須他人料
    理乙節，有臺大醫院之診斷書一紙附卷可考（詳前揭民事卷第二○六頁），足徵
    告訴人指稱翁錫輝於八十七年一月間之背書係屬偽造非虛。另參以證人丙○○與
    被告係兄妹之至親關係，衡情應無故為不利被告證詞之虞，其證詞自堪採信。末
    查，被告持偽造背書之支票向告訴人借款，致告訴人誤以為有足夠擔保而陷於錯
    誤交付金錢，嗣後被告亦無還款資力，其於向告訴人借款之初有意圖為自己不法
    所有之詐欺意圖及施用詐術之情事至明，被告所辯，均無足採。此外，復有系爭
    支票影本二紙、退票理由單、匯款回條、投資委託合約書等附卷可佐，被告犯行
    已臻明確，應予依法論科。
二、按支票上之背書，係發票後另一票據行為，在票據法上係表示對支票負擔保責任
    之意思，為法律所規定之私文書（最高法院五十九年度臺上字第二五八八號判例
    、七十年度臺上字第二一六二號判例參照）。被告偽造翁錫輝、三光行公司（負
    責人丙○○）之背書後復持以向告訴人詐借六千萬元，自足以生損害於翁錫輝、
    三光行公司、丙○○及告訴人。核被告所為，係犯刑法第二百十六條、第二百十
    條行使偽造私文書罪、第三百三十九條第一項詐欺取財罪。被告偽造印文係偽造
    私文書之部分行為，偽造私文書後復持以行使，其偽造之低度行為經行使之高度
    行為所吸收，均不另論罪。被告利用不知情之刻印店人員偽造印章部分，係屬間
    接正犯。被告以一行使偽造私文書行為，致翁錫輝、三光行公司、丙○○及告訴
    人受有損害，為同種想像競合，僅論以一罪。所犯上開二罪間，有方法、結果之
    牽連關係，依刑法第五十五條規定，應從較重之行使偽造私文書罪處斷。爰審酌
    被告詐欺之金額甚鉅，惟已與告訴人達成和解，告訴人亦表示不願意追究，有清
    償協議書一紙在卷足憑，及其犯罪之動機、目的、手段、犯後態度等一切情狀，
    量處如主文所示之刑。末查，如附表所示偽造之印章及印文雖未據扣案，惟無證
    據證明業已滅失，併依刑法第二百十九條規定沒收之，至系爭遭偽造背書之支票
    業已行使交付告訴人，非屬被告所有，無從宣告沒收，附此敘明。
據上論斷，應依刑事訴訟法第二百九十九條第一項前段，刑法第二百十六條、第二百
十條、第三百三十九條第一項、第二百十九條、第五十五條，罰金罰鍰提高標準條例
第一條前段，決判如主文。
本案經檢察官黃立維到庭執行職務
中      華      民      國    九十      年     十一     月    二十二    日
                                      臺灣臺北地方法院刑事第八庭
                                          法  官  宋  松  璟
右正本證明與原本無異。
如不服本判決，應於判決送達後十日內向本院提出上訴狀(應抄附繕本)。告訴人
或被害人如對於本判決不服者，應具備理由請求檢察官上訴，其上訴期間之計算
係以檢察官收受判決正本之日期為準。
                                          書記官  楊  文  祥
中      華      民      國    九十      年     十一     月    二十二    日
附表
一、偽造之翁錫輝、丙○○、三光行股份有限公司印章各壹顆。
二、上海商業儲蓄銀行總行營業部帳號三六五五之六號，票號ＢＡ0000000號
    、ＢＡ0000000號之支票上偽造之「翁錫輝」、「丙○○」、「三光行股
    份有限公司」印文各貳枚。
附錄法條
中華民國刑法第二百一十六條
 (行使偽造變造或登載不實之文書罪)
行使第二百十條至第二百十五條之文書者，依偽造、變造文書或登載不實事項或使登
載不實事項之規定處斷。
中華民國刑法第二百一十條(偽造變造私文書罪)
偽造、變造私文書，足以生損害於公眾或他人者，處五年以下有期徒刑。
中華民國刑法第三百三十九條
 (普通詐欺罪)
意圖為自己或第三人不法之所有，以詐術使人將本人或第三人之物交付者，處五年以
下有期徒刑、拘役或科或併科一千元以下罰金。
以前項方法得財產上不法之利益或使第三人得之者，亦同。
前二項之未遂犯罰之。


司法院資訊處製作；財團法人民間司法改革基金會備份。
